【裁判字號】    97,上易,1024
【裁判日期】    970807
【裁判案由】    詐欺
【裁判全文】
臺灣高等法院臺中分院刑事判決        97年度上易字第1024號
上  訴  人  臺灣臺中地方法院檢察署檢察官
被      告  丙○○
                    國民
                      29號（限制住居）
上列上訴人因被告詐欺案件，不服臺灣臺中地方法院96年度易字
第3853號中華民國97年3月11日第1審判決（起訴案號：臺灣臺中
地方法院檢察署96年度偵緝字第2045號），提起上訴，本院判決
如下：
    主  文
上訴駁回。
    事實及理由
一、本案經本院審理結果，認第1審判決認事用法及量刑均無不
    當，應予維持，並引用第1審判決書記載之事實、證據及理
    由（如附件）。
二(一)檢察官上訴意旨略以：在一般詐欺集團對被害人詐得財物，
    於被害人將款項匯入人頭帳戶後，該詐欺集團車手提領款項
    繳回詐欺集團前，詐欺行為並未完成，換言之，提領贓款亦
    屬詐欺取財之構成要件行為；另依行政院金融監督管理委員
    會所訂定「銀行對疑似不法或顯屬異常交易之存款帳戶管理
    辦法」第5條第2項第1款規定：「存款帳戶經通報為警示帳
    戶者，應即通知金融聯合徵信中心，並暫停該帳戶全部交易
    功能，匯入款項逕以退匯方式退回匯款行。」，可見異常交
    易之存款帳戶一經警示，即需退匯該筆問題款項，則詐欺集
    團需自人頭帳戶提領被害人所匯款項，始占有該筆贓款。準
    此，本案被害人乙○○遭詐騙之款項業經領回，該詐欺集團
    尚未取得被害人匯入款項之占有，應認本案被告所犯係幫助
    取財未遂罪，而非原審判決認定之既遂罪為由提起上訴，並
    引據臺灣高等法院花蓮分院94年度上訴字第114號、最高法
    院95年臺上字第6645號裁判意旨為依據。
  (二)惟查：
  1.本案詐欺集團係以收購人頭帳戶作為實施詐欺犯行取得款項
    匯款使用，而被告所申辦之金融帳戶即本案供詐欺集團匯款
    使用之金融帳戶存摺、印鑑章、金融卡、金融卡密碼等，已
    販售予本案詐欺集團一節，為被告於原審法院審理中所供認
    ，且有被告於「臺中商業銀行」臺中分行申請設立之第0000
    00000000號帳戶開戶資料、交易明細等資料在卷可據，復據
    被害人即證人乙○○於警詢中證稱其遭詐騙款項係匯入被告
    上開申設之帳戶屬實無誤，是被告所有上開金融帳戶於本案
    案發時點乃在詐欺集團持有中一節，應無疑義。
  2.次按，金融帳戶具提存款、匯款等多項功能，對於金融帳戶
    之存摺、金融卡、金融卡密碼占有者，對於該金融帳戶得以
    提取現金、轉匯款項予以處分一節，允無疑義；被告於將本
    案金融帳戶販售予上述詐欺集團持用，該詐欺集團對於因遭
    詐騙之被害人所存、匯入款項得予以提領現金、或轉匯款項
    至其他金融帳戶等方式對於匯入款項予以處分，遭詐騙被害
    人所匯入之款項當係屬該詐欺集團實力支配、占有中，對被
    害人所實施詐騙行為自屬既遂，應堪認定；縱於事後因被害
    人另向警察、司法機關報案，人頭帳戶因而經列為警示帳戶
    停止相關交易功能，詐欺集團所屬車手亦因而未及提領被害
    人匯入款項，受匯金融機關再將被害人匯入之款項匯回原帳
    戶，此乃事後為保護被害人、減低被害人損害之金融法規、
    或行政命令介入而致，對於詐欺集團原已取得被害人匯入款
    項之占有並不生影響，亦不得執此而論此種詐欺犯行乃屬未
    遂，檢察官之上訴理由所指應屬無憑，為無理由，應予以駁
    回。
  3.至於檢察官上訴理由書所引據之臺灣高等法院花蓮分院94年
    上訴字第114號、最高法院95年臺上字第6645號裁判意旨係
    指關於共同正犯參與構成要件之論述，並非就本案之犯罪類
    型係屬既、未遂予以評價說明，檢察官將之引據作為本案犯
    罪類型既、未遂之說理，應屬誤會，難以執為論斷本案幫助
    詐欺取財罪既、未遂之依據，附此敘明。
  4.至於原判決犯罪事實欄第18行之「30,000萬元」，應為「30
    ,000元」之誤植，本院併予以更正之，附此敘明。
三、被告經本院合法傳喚，無正當之理由不到庭，爰得不待其陳
    述，逕行判決。
四、據上論斷，應依刑事訴訟法第373條、第368條、第371條，
    判決如主文。
本案經檢察官甲○○到庭執行職務。
中    華    民    國    97    年    8     月    7     日
            刑事第三庭    審判長法  官  王  增  瑜
                                法  官  蔡  紹  良
                                法  官  梁  堯  銘
上列正本證明與原本無異。
不得上訴。
                                書記官  陳  麗  玉
中    華    民    國    97    年    8     月    7     日


司法院資訊處製作；財團法人民間司法改革基金會備份。
